【裁判字號】    97,交訴,266
【裁判日期】    971231
【裁判案由】    肇事逃逸罪
【裁判全文】
臺灣臺中地方法院刑事判決             97年度交訴字第266號
公  訴  人  臺灣臺中地方法院檢察署檢察官
被      告  乙○○
上列被告因肇事逃逸罪案件，經檢察官提起公訴（97年度偵字第
16701號），本院判決如下：
    主    文
乙○○駕駛動力交通工具肇事，致人傷害而逃逸，處有期徒刑陸
月，如易科罰金，以新臺幣壹仟元折算壹日。緩刑貳年。
    犯 罪 事 實
一、乙○○係職業計程車司機，於民國97年6月12日晚間7時14分
    許，駕駛車牌號碼210-PC號營業小客車，沿臺中市南屯區○
    ○○街由西往東方向行駛，途經大墩一街與大墩路交岔路口
    ，未遵守交通號誌，闖紅燈冒然左轉進入大墩路，適有甲○
    ○騎乘車牌號碼NOZ-396號重型機車，沿大墩路由北往南方
    向綠燈直行，亦通過上開路口，甲○○因見乙○○之車輛突
    然闖進路口，乃緊急剎車，惟當時天雨路滑，其所騎乘之機
    車遂失控滑倒，並與乙○○所駕駛之營業小客車發生擦撞，
    甲○○因此受有左肩挫傷及右手、左膝擦傷之傷害（乙○○
    涉業務過失傷害部分，經撤回告訴後，據臺灣臺中地方法院
    檢察署檢察官另為不起訴處分確定在案）。乙○○肇事後，
    得以預見甲○○人、車倒地應會受有傷害，竟未停留現場處
    理並施以救護，而基於肇事逃逸之犯意，猶仍駕駛上開營業
    小客車離去。嗣經員警調取附近路口監視影像畫面，始循線
    查悉上情。
二、案經臺中市警察局第四分局報告臺灣臺中地方法院檢察署檢
    察官偵查起訴。
    理    由
一、證據能力部分：
    按被告以外之人於審判外之言詞或書面陳述，除法律有規定
    者外，不得作為證據，為刑事訴訟法第159條第1項定有明文
    。其立法本旨係以證人於審判外之言詞或書面陳述，屬於傳
    聞證據，此項證據，當事人無從直接對於原供述者加以詰問
    ，以擔保其真實性，法院亦無從直接接觸證人而審酌其證言
    之憑信性，違背直接審理及言詞審理之原則，除具有必要性
    及信用性情況之除外者外，原則上不認其有許容性，自不具
    證據能力；至所謂具有必要性及信用性情況者，例如刑事訴
    訟法第159條之1至第159條之5及第206條等情形，仍例外認
    其有證據能力。復按被告以外之人於審判外之陳述，經當事
    人於審判程序同意作為證據，法院審酌該言詞陳述或書面陳
    述作成時之情況，認為適當者，亦得為證據。當事人、代理
    人或辯護人於法院調查證據時，知有第159條第1項不得為證
    據之情形，而未於言詞辯論終結前聲明異議，視為有前項之
    同意，刑事訴訟法第159條之5定有明文。查本案證人甲○○
    於警詢及偵查中之陳述、卷附之林新醫院診斷證明書、道路
    交通事故現場圖、道路交通事故調查報告表(一)、(二)、道路交
    通事故、臺中市○○○道路交通事故初步分析研判表、照片
    及監視器翻拍照片、車籍查詢-基本資料詳細畫面，雖屬被
    告以外之人於審判外之言詞及書面陳述，於本院準備程序中
    ，被告、檢察官均表示對證據能力沒有爭執，嗣經本院於審
    理時提示上開證據資料，被告及檢察官均表示無意見，迄於
    言詞辯論終結前亦未聲明異議，可認為均同意作為證據，本
    院審酌該等證據之取得過程並無瑕疵，與本案待證事實間復
    具有相當之關聯性，以之為本案證據尚無不當，自得採為證
    據，合先敘明。
二、訊據被告乙○○固不否認於上開時間，駕駛車牌號碼210-PC
    號之營業小客車，沿臺中市南屯區○○○街行駛，途經大墩
    一街與大墩路交岔口，左轉進入大墩路時，適有證人甲○○
    自大墩路直行，有看到證人甲○○緊急剎車滑倒等情，惟矢
    口否認有肇事逃逸之行為，並辯稱：伊不知道伊有肇事，亦
    不知道證人甲○○是否因為看到伊左轉才緊急剎車，當天下
    雨沒有聽到什麼聲音，亦不知道證人甲○○之機車有擦撞到
    伊之營業小客車，伊有停車，看證人甲○○沒有怎麼樣，應
    該與伊無關就離開了，伊沒有肇事逃逸云云。經查：
(一)、本件被告於上開時間駕駛車牌號碼210-PC號營業小客車，沿
    臺中市南屯區○○○街由西往東方向行駛，途經大墩一街與
    大墩路交岔路口，左轉進入大墩路，適有甲○○騎乘車牌號
    碼NOZ-396號重型機車，沿大墩路由北往南方向直行，亦通
    過上開路口，證人甲○○因緊急剎車，其機車倒地，證人甲
    ○○因此受有左肩挫傷及右手、左膝擦傷之傷害，而被告並
    未停留現場，駕駛上開營業小客車離去之事實，業據被告自
    承在卷，復有證人甲○○迭於警、偵訊及本院審理時證據綦
    詳，並有道路交通事故現場圖、道路交通事故調查報告表(一)
    、(二)、現場照片7張、監視器翻拍照片3張、林新醫院診斷證
    明書等在卷為憑（見警卷第5至15頁），堪認為真。
(二)、本件經員警循線查獲被告後，經比對被告與證人之陳述及2
    車位置及其上之擦痕後，2車確有發生擦撞，其擦撞位置分
    別為被告上開營業小客車左後方保險桿及證人上開機車之車
    頭處，有證人甲○○於警詢時稱：「我急煞車向右側倒地後
    以前車頭與計程車發生碰撞」等語；被告供稱：「（車輛損
    壞部位？）左後葉子板擦痕」等語明確，並有比對照片10
    張在卷可證（見警卷第2頁、第3頁反面），堪可認定。雖然
    被告於本院審理時改稱：伊當時沒有說左後葉子板擦痕，並
    辯以「（當時警局拍照時，你有無跟警員說黑色的部分不是
    車禍造成的？）警察沒有問我」云云，然按本件員警循線查
    獲被告，並經通知被告與證人甲○○到場詳為比對當時有無
    擦撞及擦撞位置等情，被告知其已涉肇事逃逸，當會對於是
    否肇事、有無碰撞一節，相當在意，倘若被告認為與證人甲
    ○○並無碰撞或車輛之擦痕係舊有擦痕而並非本件所致，當
    會據以力爭，則被告於警詢尚於雙方比對擦撞位置，並稱係
    在左後葉子板（即左後方保險桿）擦痕等語，應屬實在，其
    於本院審理時辯稱當時並沒有這樣說云云，無非係事後卸責
    之詞，不足採信。
(三)、又關於證人甲○○騎乘上開機車沿大墩路直行，因見被告突
    然左轉，而緊急剎車，機車究係撞及被告營業小客車之左後
    方位置始倒地，或係機車倒地後滑行而擦撞到被告營業小客
    車之後方等情，雖據證人甲○○證述前後不一致，並於本院
    表示因當時沒有很注意，而因為車禍很突然也嚇到，並且經
    過很久了，記不清楚等語。惟查，本件證人甲○○之機車確
    有與被告之營業小客車發生擦撞之事實，業如前述，而據被
    告供承：伊左轉過去的時候，有看到證人甲○○的機車在伊
    左手邊滑倒等語（警卷第1頁反面、偵查卷第5頁、本院卷第
    11頁反面），可知，倘若證人甲○○係因剎車不及而直接撞
    到被告營業小客車之左後方保險桿才跌倒，被告理應不會看
    到證人有滑倒，又衡諸被告前揭所述性質上屬不利於己之陳
    述，且歷次供述均相一致，又證人甲○○因事發突然而無法
    敘明等情，則證人甲○○係緊急剎車，機車倒地後滑行而撞
    及被告營業小客車後保險桿位置一節，應堪認定。
(四)、被告駕駛上開營業小客車沿大墩一街行駛，因未遵守交通號
    誌，闖紅燈冒然左轉大墩路，致沿大墩路綠燈直行之證人甲
    ○○緊急剎車，機車倒地滑行與被告營業自小客車發生擦撞
    等情，據證人甲○○於警、偵訊及本院審理時均證稱：伊當
    時綠燈直行肇事地，見計程車沿大墩一街闖紅燈左轉大墩路
    ；伊直行方向是綠燈，被告應該是闖紅燈才會撞到；伊遠遠
    看就是綠燈，所以伊直接往前騎，不是在等停後起步等語明
    確（見警卷第3頁反面、偵查第6頁、本院卷第22頁），又被
    告於警詢時供稱：伊不清楚伊是何燈號左轉（見警卷第2頁
    ），於本院時並稱：伊不確定當時是紅燈還是黃燈左轉等語
    （見本院卷第12頁），顯見，被告稱不知燈號為何，應屬避
    重就輕。又當時上開案發地點之交岔路口設置有普通二時相
    行車號誌管制等情，有道路交通事故調查報告表(一)及臺中市
    ○○○道路交通事故初步分析研判表在卷可憑（見警卷第8
    、9頁），由此可知，本件證人甲○○係綠燈直行大墩路，
    而被告未遵守交通號誌由大墩一街闖紅燈左轉大墩路一節，
    應屬無訛。是被告確係因闖紅燈冒然左轉，致證人甲○○剎
    車不及，機車倒地滑行而與被告上開營業小客車擦撞而肇事
    之事實，應可認定。
(五)、又被告雖辯稱伊不知道有肇事，不知道有發生碰撞，並沒有
    逃逸故意云云。惟被告確係闖紅燈左轉大墩路，且被告復自
    承有看到證人甲○○緊急剎車後，機車並在其左方滑倒，伊
    看到機車滑倒後有停車，並看到證人甲○○爬起來後，才將
    車子開走等語（見偵查卷第6頁、本院卷第11頁反面）。顯
    見，被告對於證人甲○○係因其違規闖紅燈冒然左轉，始緊
    急剎車後致機車倒地滑行而肇事一節，應知之甚詳，其此部
    分所辯，不足採信。又被告另辯稱，因案發當時，沒有聽到
    聲音云云，惟被告既親眼目睹證人甲○○係因自己冒然左轉
    ，而剎車不及倒地滑行等情，且主觀上亦得以預見證人甲○
    ○人、車倒地並滑行應會受有傷害，即應停留現場，施以救
    護，其有無聽到碰撞聲，並不影響其救護行為，然其不予救
    護，反決然駕車離去，其顯有逃逸之故意甚明，更徵其辯稱
    無逃逸犯意云云，均不可採。
三、綜上所述，本件事證明確，被告肇事逃逸犯行，洵堪認定，
    應依法論科。
四、核被告乙○○所為，係犯刑法第185條之4之駕駛動力交通工
    具肇事致人成傷而逃逸罪。爰審酌被告並無前科，素行良好
    ，並斟酌被告駕駛動力交通工具肇事，致人受傷後逃逸，置
    他人安危於不顧，並否認犯行，惡性非輕，惟念其業與告訴
    人甲○○達成和解，賠償其所受之損害等一切情狀，量處如
    主文所示之刑，並諭知易科罰金之折算標準，以示懲儆。末
    查，公訴人雖認被告否認犯罪，因而不宜予被告緩刑之宣告
    ，然本院審認被告未曾受有期徒刑以上刑之宣告，有臺灣高
    等法院被告前案紀錄表在卷可憑，其因一時失慮，偶罹刑典
    ，犯後已與證人甲○○和解，證人甲○○於和解書中亦敘明
    不再追究被告刑事責任等語，有和解書在卷可參，足認被告
    已盡力彌補損害，並獲致證人甲○○認同，其顯已萌悔悟之
    意等情，本院認其經此刑之宣告，應知警愓，信無再犯之虞
    ，本院因認對其所宣告之刑，以暫不執行為適當，爰依刑法
    第74條第1項第1款規定，併予宣告緩刑2年，以勵自新。
五、據上論斷，應依刑事訴訟法第299條第1項前段，刑法第185
    條之4、第41條第1項、第74條第1項第1項，判決如主文。
本案經檢察官丙○○到庭執行職務。
中    華    民    國    97    年    12    月    31    日
            刑事第十四庭  審判長法  官  陳  葳
                                法  官  林世民
                                法  官  李慧瑜
以上正本證明與原本無異。
如不服本判決應於收受判決後10日內向本院提出上訴書狀，並應
敘述具體理由；其未敘述上訴理由者，應於上訴期間屆滿後20日
內向本院補提理由書（均須按他造當事人之人數附繕本）「切勿
逕送上級法院」。
                                書記官  陳青瑜
中    華    民    國    97    年    12    月    31    日
附錄論罪科刑法條
中華民國刑法第185條之4
（肇事遺棄罪）
駕駛動力交通工具肇事，致人死傷而逃逸者，處6月以上5年以下
有期徒刑。


司法院資訊處製作；財團法人民間司法改革基金會備份。
